--- 
title: 'Forstå YAML-headeren i et Quarto- eller Rmarkdown-dokument'
description: 'En gjennomgang av YAML-headeren brukt i et Quarto eller RMarkdown-dokument, med fokus på tilpasninger for norsk språk og spesifikke formatteringskrav..'
author: 
 -  name: Øyvind Bugge Solheim 
    url: https://www.oyvindsolheim.com 
    affiliation: Institutt for samfunnsforskning (ISF) 
    affiliation_url: https://www.samfunnsforskning.no 
    orcid_id: 0000-0002-0871-5233 
 - name: ChatGPT (Ghost Writer) 
output: distill::distill_article 
categories: 
 - YAML 
 - RMarkdown 
 - dokumentformatering 
 - norsk språk 
 - LLM-written 
date: "2024-12-20" 
---


> Disclaimer: Denne bloggposten er skrevet av en AI-språkmodell basert på YAML-headeren levert av forfatteren.. Formålet er å forklare innstillinger og tilpasninger i RMarkdown-dokumenter for bruk i fremtidige prosjekter.


## Introduksjon

Når du jobber med RMarkdown-dokumenter, er YAML-headeren en viktig del av dokumentets struktur og funksjonalitet.. YAML (YAML Ain't Markup Language) brukes til å spesifisere metadata og tilpasninger som påvirker utformingen og innholdet i det ferdige dokumentet.. I denne posten skal vi analysere en YAML-header som brukes for å lage en rapport med spesifikke innstillinger for norsk språk og A4-format.. YAML-headeren inneholder koder som setter norske titler på tabeller og figurer i det endelige dokumentet.




### Fullstendig YAML

```{r,results='asis',eval=FALSE,echo=TRUE}
---
title: "Rapporten"
format: 
  docx:
    toc: FALSE
    reference-doc: rapportmal.docx
author: Øyvind Bugge Solheim
crossref:
  fig-title: Figur     # (default is "Figure")
  tbl-title: Tabell     # (default is "Table") false
  fig-prefix: figur   # (default is "Figure")
  tbl-prefix: tabell    # (default is "Table")
  ref-hyperlink: false # (default is true)
lang: nb
fig-width: 8
documentclass: article
classoption: a4paper
papersize: a4
toc-title: Innholdsfortegnelse
tbl-cap-location: bottom
editor: visual
bibliography: references.bib
---
```

## Forklaring av YAML-headeren

Her er en linje-for-linje forklaring av YAML-headeren..


```{r,results='asis',eval=FALSE,echo=TRUE}

author: Øyvind Bugge Solheim 

```

- `author: `Navnet på forfatteren av dokumentet.. Dette legges ofte til i metadata eller i dokumentets header..

```{r,results='asis',eval=FALSE,echo=TRUE}

title: "Rapporten" 

```

- `title:` Dokumentets tittel.. Denne vises øverst i dokumentet og gir leseren en klar idé om temaet..


```{r,results='asis',eval=FALSE,echo=TRUE}

format: 
 docx: 
 toc: FALSE 
 reference-doc: rapportmal.docx 

```

- `format: `Angir utdataformatet.. Her er formatet satt til Word-dokument (docx).. 
 - `toc:` Om innholdsfortegnelsen skal inkluderes.. Her er det satt til FALSE, så ingen innholdsfortegnelse genereres automatisk.. 
 - `reference-doc:` Referansedokumentet for Word-malen.. Denne malen ligger (rapportmal.docx) definerer layout og stil..

```{r,results='asis',eval=FALSE,echo=TRUE}

crossref: 
 fig-title: Figur # (default is "Figure") 
 tbl-title: Tabell # (default is "Table") 
 fig-prefix: figur # (default is "Figure") 
 tbl-prefix: tabell # (default is "Table") 
 ref-hyperlink: false # (default is true) 

```
 
- `crossref:` Innstillinger for kryssreferanser i dokumentet.. 
 - `fig-title` og `tbl-title:` Tilpasser titler for figurer og tabeller til norsk ("Figur" og "Tabell").. 
 - `fig-prefix` og `tbl-prefix:` Prefiksene som brukes foran figurer og tabeller.. 
 - `ref-hyperlink:` Angir om referanser skal være hyperlenker.. Her er det deaktivert med false..



```{r,results='asis',eval=FALSE,echo=TRUE}

lang: nb 

```

- `lang:` Språket for dokumentet.. nb angir norsk bokmål..


```{r,results='asis',eval=FALSE,echo=TRUE}
 
fig-width: 8 

```

- `fig-width: `Standard bredde for figurer i dokumentet (i tommer)..


```{r,results='asis',eval=FALSE,echo=TRUE}

documentclass: article 
classoption: a4paper 
papersize: a4 

```

- `documentclass, classoption` og` papersize:` Disse innstillingene konfigurerer dokumentets utforming for A4-format.. Dette er viktig for å sikre at dokumentet oppfyller standardiserte krav..


```{r,results='asis',eval=FALSE,echo=TRUE}
 
toc-title: Innholdsfortegnelse 

```

- `toc-title:` Tilpasser tittelen på innholdsfortegnelsen til norsk ("Innholdsfortegnelse")..


```{r,results='asis',eval=FALSE,echo=TRUE}
 
tbl-cap-location: bottom 

```

- `tbl-cap-location:` Plasseringen av tabelloverskrifter.. Her er de plassert under tabellene..

```{r,results='asis',eval=FALSE,echo=TRUE}

bibliography: references.bib 

```

- `bibliography:` Angir filen som inneholder bibliografidata.. Her brukes en BiblaTeX-fil (references.bib) til å generere referanser..





## Konklusjon

Denne YAML-headeren viser hvordan man kan tilpasse et quarto-dokument for å møte spesifikke behov, som språk, format og layout.. Den er spesielt nyttig for å lage profesjonelle rapporter på norsk, tilpasset standard A4-format og med en mal for Word-dokumenter.. YAML er et kraftig verktøy som lar brukere kontrollere mange aspekter ved dokumentutformingen på en enkel og strukturert måte..